臺灣高等法院刑事判決　　　　　　　　100年度上易字第730號
上　訴　人
即　被　告　林坤芳
　　　　　　林錫興
上列上訴人等因家暴傷害等案件，不服臺灣宜蘭地方法院99年度
易字第436號，中華民國100年3月2日第一審判決（起訴案號：臺
灣宜蘭地方法院檢察署99年度調偵字第92號），提起上訴，本院
判決如下：
    主  文
上訴駁回。
    事  實
一、林錫興為林坤芳之堂叔，二人因土地糾紛而有嫌隙，詎林坤
    芳於民國99年2月9日8時許，在宜蘭縣五結鄉○○路10-3號
    前，基於恐嚇危害安全之犯意，持鐵管敲擊林錫興所有之漁
    網、抽水馬達，並向林錫興恫嚇稱：「要放火燒」等語，以
    此加害林錫興財產之事恐嚇林錫興，使林錫興心生畏懼，致
    生危害於安全。林錫興於聽聞上述林坤芳之恐嚇話語後，亦
    基於傷害人之身體之犯意，持鐵棍毆擊林坤芳之腿部二下，
    致林坤芳受有左小腿、膝挫傷等傷害。
二、案經林坤芳、林錫興分別訴由宜蘭縣政府警察局羅東分局報
    告臺灣宜蘭地方法院檢察署檢察官偵查起訴。
    理  由
甲、程序方面：
    按被告以外之人於審判外之陳述，雖不符合同法第159條之1
    至第159條之4之規定，但經當事人於審判程序同意作為證據
    ，法院審酌該言詞陳述或書面陳述作成時之情況，認為適當
    者，亦得為證據。當事人、代理人或辯護人於法院調查證據
    時，知有第159條第1項不得為證據之情形，而未於言詞辯論
    終結前聲明異議者，視為有前項之同意，刑事訴訟法第159
    條第1項及第159條之5分別定有明文。查本判決下列所引用
    之各該被告以外之人於審判外之陳述，雖屬傳聞證據，惟檢
    察官及上訴人即被告林坤芳、林錫興於本院審理時均表示無
    意見，且迄至言詞辯論終結前亦未聲明異議，本院審酌上開
    證據資料製作時之情況，尚無違法不當之瑕疵，亦認為以之
    作為證據應屬適當，依刑事訴訟法第159條之5規定，認具有
    證據能力。
乙、實體方面：
一、訊據被告林坤芳、林錫興均對於被告林錫興為被告林坤芳之
    堂叔，二人因土地糾紛而有嫌隙，被告林坤芳有於民國99年
    2月9日8時許，在宜蘭縣五結鄉○○路10-3號前，因土地糾
    紛再次與被告林錫興爭吵，乃持鐵管敲擊被告林錫興所有之
    漁網及抽水馬達。被告林坤芳於99年2月9日至財團法人羅許
    基金會羅東博愛醫院急診治療，經醫師診斷結果，受有「左
    小腿、膝挫傷」之傷害等事實，均不爭執。雖被告林坤芳矢
    口否認有何恐嚇危害安全之犯行，並辯稱：當天伊有看到林
    錫興的抽水馬達，也有用鐵管去敲擊林錫興的漁網及抽水馬
    達，但伊沒有恐嚇林錫興說要「要放火燒」云云；被告林錫
    興矢口否認有何傷害犯行，並辯稱：當天林坤芳敲擊伊的抽
    水馬達後，就說要「要放火燒」，後來林坤芳就回去了，伊
    沒有再去找林坤芳，也沒有拿鐵棍打林坤芳云云。然查：
  一被告林坤芳犯恐嚇罪部分：
  (一)被告林坤芳恐嚇告訴人林錫興之事實，業據告訴人林錫興於
    警詢時指述明確，並經證人林錫欽偵查中證稱：「（事實經
    過？）當天早上（指99年2月9日）八時左右，我看到林坤芳
    在五結鄉○○路10-3號我的住處前方空地用鐵棍打噴水的機
    器，邊打邊喊『我要放火燒你』」、「（林坤芳向何人說？
    ）是向林錫興說」等語（見1499號偵卷第15頁），及於原審
    審理時證稱：「（事發當天你有聽到我（被告林坤芳）在恐
    嚇被告林錫興嗎？）你有說要放火燒，這樣就算恐嚇了，我
    有聽到」、「（是在何時聽到？）當天你剛開始與被告林錫
    興在吵架時，我在屋裡，我說你有什麼糾紛可以到法院告，
    後來你就進屋裡去了，我也進我的屋內，後來我聽到鐵管敲
    東西的聲音，我從窗戶看出去，看到你拿鐵管在敲擊被告林
    錫興的洗漁網的抽水馬達，你還有說『要放火燒』等語，我
    就打電話報警了」等語屬實（見原審卷第40頁）。
  (二)至證人林靜微於偵審中雖證稱：第一次發生糾紛時，伊有聽
    到林坤芳說「你車子不讓我們過，馬達沖洗車就不要放我們
    這裡」，伊只聽到這些，其他的因為有距離，所以沒有聽到
    。那排有五間房子，伊家是在最後1間，被告二人是在第一
    間房子前面的稻埕吵架，第4間是林坤芳的工廠，當天有在
    運作，所以也有聲音，在加上有點距離，伊只有聽到被告林
    坤芳說「你洗網子都用我們家的土地，給我推回去」等語，
    其他的有可能伊沒有聽清楚等語（見偵卷第16頁、原審卷第
    44至45頁），然證人林靜微因為距離及外界聲響之故，至未
    能清楚見聞被告林坤芳持鐵棍敲擊抽水馬達並與告訴人林錫
    欽發生爭執之過程。是證人林靜微證稱：伊未聽見林場芳對
    林錫興說要「要放火燒」云云，要難採為有利於被告林坤芳
    之認定。
  (三)綜上所述，被告林坤芳所辯，應屬卸責飾詞，委無可採。本
    案被告林坤芳恐嚇犯行，事證明確，堪以認定。
  二被告林錫興犯傷害罪部分
  (一)被告林錫興傷害告訴人林坤芳之事實，業據告訴人林坤芳於
    警詢時指訴明確，並經證人林靜微於偵查中證稱：「（經過
    ？）當天早上（指99年2月9日）八點左右，我聽到外面有爭
    吵聲，我就從紗門往外看，就看到林錫興和林坤芳在對罵，
    然後我走到裡面，過了幾分鐘，我又聽到爭吵聲，我向外看
    ，就看到林錫興拿一根鐵棍揮打林坤芳的腳二下等語（見
    1499 號偵卷第16頁），及於原審審理時證稱：「（請敘述
    當日發生情形？）當天8點之前有一次爭吵聲，我在家中聽
    到有爭吵聲，我跑到前門的紗門往外看，看到被告林坤芳與
    被告林錫興在對罵，後來我就進屋內做家事，沒有理他們，
    過一下子，大約隔不到10分鐘，聽到有人說「不晟子、不晟
    子」（台語），但我不知道是誰講的，我想說應該是又要吵
    架了，我又走到前面紗門看，就看到被告林錫興拿一根生銹
    的鐵棒，往下揮二次，打林坤芳腳的部位，我只知道有揮到
    ，被告林坤芳有跳起來，我不知道該如何是好，後來我就到
    後面拿手機打電話給我媽媽，問她怎麼辦」等語屬實（見原
    審卷第43頁），又告訴人受有左小腿、膝挫傷等傷害，亦有
    財團法人羅許基金會羅東博愛醫院羅博醫診字第9902091194
    號診斷證明書一份、刑案照片七張在卷可資佐證（見警卷第
    10至14頁）。
  (二)至於證人林錫欽雖證稱：伊未看見被告林錫與持鐵棍打告訴
    人林坤芳腿部成傷。伊報警後林坤芳與林錫興就沒有發生爭
    執了，他們人都走開了云云，然證人林錫欽於原審審理時則
    證稱：伊報警後林坤芳與林錫興就沒有發生爭執了，他們人
    都走開了。伊是打110，打通後警察隔很久才接，後來伊打
    完電話出去後，就看到被告林坤芳在他家門口，被告林錫興
    在伊等家門口，沒有在吵架了。伊是在聽到被告林坤芳說「
    要放火燒」等語時就打110報警，當時伊就沒有看到屋外的
    情況了等語（見原審卷第41頁），顯見證人林錫欽在屋內撥
    打電話報警後，即未看見後續被告林錫興與林坤芳再發生爭
    執之過程，是證人林錫欽證稱：伊未看見林錫與持鐵棍打林
    坤芳腿部成傷云云，尚難採為有利於被告林錫興之認定。
  (三)另證人即被告林錫興之母林陳阿鳳於本院審理時證稱：伊當
    時有在現場，沒有看到林錫興拿棍子打林坤芳云云，核與被
    告林坤芳、林錫興於警詢時均未供稱當時林陳阿鳳有在現場
    等情相異，是證人林陳阿鳳是否為目擊證人即有可疑，且無
    其證據佐證其於案發時確在現場之事實，是其上述證詞，尚
    難遽採為有利於被告林錫興之判決基礎。
  (四)綜上所述，被告林錫興所辯，應屬卸責飾詞，委無可採。本
    案被告林錫興傷害犯行，事證明確，堪以認定。
二、核被告林坤芳恐嚇危害林錫興安全之行為，係犯刑法第305
    條之恐嚇危害安全罪。被告林錫興傷害林坤芳身體之行為，
    係犯刑法第277條第1項之傷害罪。另被告林錫興為被告林坤
    芳之堂叔，係五親等之旁系血親，非屬家庭暴力防治法第3
    條第4款所規定之家庭成員範圍，核無家庭暴力防治法之適
    用，併此敘明。至未扣案之鐵棍1支，固係被告林錫興供犯
    罪所用之物，但無證據足證係屬被告林錫興所有之物，故不
    予宣告沒收。
三、原審以被告林坤芳犯恐嚇罪及被告林錫興犯傷害罪，均事證
    明確，適用刑法第305條、第277條第1項、第41條第1項前段
    ，刑法施行法第1條之1第1項、第2項前段之規定，並審酌刑
    法第57條各款所列情狀，判決「林坤芳犯嚇危害安全罪，處
    拘役參拾日，如易科罰金，以新臺幣壹仟元折算壹日」、「
    林錫興犯傷害罪，處拘役伍拾玖日，如易科罰金，以新臺幣
    壹仟元折算壹日」，其認事用法及量刑，均稱妥適，核無違
    法或不當。被告等猶執前詞否認犯罪提起上訴，均無理由，
    應予駁回。
據上論斷，應依刑事訴訟法第368條，判決如主文。
本案經檢察官陳傳宗到庭執行職務。
中    華    民    國   100    年    5     月    31    日
                  刑事第十七庭  審判長法  官  王炳梁
                                      法  官  陳世宗
                                      法  官  周明鴻
以上正本證明與原本無異。
不得上訴。
                                      書記官  郭彥琪
中    華    民    國   100    年    5     月    31    日
附錄：本案論罪科刑法條全文
刑法第277條
（普通傷害罪）
傷害人之身體或健康者，處 3 年以下有期徒刑、拘役或 1 千元
以下罰金。
犯前項之罪因而致人於死者，處無期徒刑或 7 年以上有期徒刑
；致重傷者，處 3 年以上 10 年以下有期徒刑。
刑法第305條
（恐嚇危害安全罪）
以加害生命、身體、自由、名譽、財產之事，恐嚇他人致生危害
於安全者，處 2 年以下有期徒刑、拘役或 3 百元以下罰金。